【裁判字號】    91,上更(一),295
【裁判日期】    920129
【裁判案由】    偽造貨幣
【裁判全文】
臺灣高等法院臺中分院刑事判決                九十一年度上更(一)字第二九五號
    上  訴  人
    即  被  告  丙○○  男  三.
    指定辯護人  本院公設辯護人  甲○○
右上訴人因偽造貨幣案件，不服臺灣臺中地方法院中華民國九十年十二月四日第一審
判決（民國九十年度訴字第二二八五號，起訴案號：臺灣臺中地方法院檢察署民國九
十年度偵字第一五七五四號），提起上訴，經判決後由最高法院發回更審，本院判決
如左：
    主      文
原判決撤銷。
丙○○意圖供行使之用而收集偽造之通用紙幣，處有期徒刑參年貳月。
偽造之新台幣舊版面額壹仟元紙幣參張、新版面額壹仟元之紙幣壹張、新版面額伍百
元之紙幣捌張均沒收。
    事      實
一、丙○○曾於民國（下同）八十一、二年間先後因侵占、竊盜及違反麻醉藥品管理
    條例等罪，分別經台灣台中地方法院判處有期徒刑三月、五月及五月，定應執行
    有期徒刑十一月，於八十四年八月十一日執行完畢（不構成累犯）。詎丙○○不
    知悔悟，經由「跳蚤市場」周刊廣告上所載0000000000號之電話號碼
    ，與綽號「小劉」之姓名、年籍不詳男子聯絡，而知悉該男子在販售偽造之新台
    幣現鈔，竟意圖供行使之用，於民國（下同）九十年七月初（公訴人誤載為六月
    底）某日，將新台幣（下同）一千元匯入上開男子所指定之高雄縣鳳山市某銀行
    帳戶中，以買受該男子所販售之偽鈔，旋即於款到之翌日收到以快遞方式寄送之
    偽造新台幣舊版面額一千元紙幣三張、新版面額一千元之紙幣一張、新版面額五
    百元之紙幣八張，丙○○收到後即意圖供行使之用而予留存收集之。嗣於同年八
    月二十七日下午十五時，在台中縣烏日鄉○○路成功火車站前紅綠燈口前為警盤
    查時，當場在丙○○隨身攜帶之皮夾內查獲，並扣得偽造之新台幣舊版面額一千
    元紙幣三張、新版面額一千元之紙幣一張、新版面額五百元之紙幣八張。
二、案經台中縣警察局烏日分局移送台灣台中地方法院檢察署檢察官偵查起訴。
    理      由
一、訊據上訴人即被告丙○○（下稱被告）否認有意圖供行使之用而收集偽幣犯行，
    辯稱：伊不知該「跳蚤市場」周刊廣告係販賣偽鈔，且持有之偽鈔因仿造太假，
    所以始終無行使之意思，伊匯款取得該偽鈔，非意圖供行使用之用云云。惟查：
    (一)、被告對於匯款一千元予不詳姓名年籍綽號「小劉」之男子，並收到該男子所
    寄之偽造通用紙幣八張之事實，供認不諱，並有偽造之新台幣舊版面額一千元紙
    幣三張、新版面額一千元之紙幣一張、新版面額五百元之紙幣八張扣案可稽，該
    扣案紙幣係偽造，亦有中央銀行發行局九十年九月二十八日台央發字第○三○
    ○五○八○號函一紙附卷可憑（見原審卷第三十一頁），是被告有收集右開偽幣
    計十二張之事實，應可認定。被告於偵查中坦承：「（為何收集偽鈔？）偽鈔是
    我在跳蚤市場買的，以一張一千元真鈔換八千元偽鈔，我知道這些都是偽鈔，只
    是一時好奇，因為廣告說可以短期致富。（你蒐集偽鈔為何沒有拿去用？）本想
    拿去用，但怕被抓也不敢用。」等語（見偵查卷第二十五頁），參以被告係透過
    廣告與他人連絡，並決定匯錢予對方，豈有不知道對方與其交易之內容，又被告
    雖然因為偽造之鈔票太假而不敢使用，惟其既然明知對方所販售係偽鈔，並想要
    短期致富，自係基於行使之意思而收受，縱令嗣後因懼怕使用被識破而遭查獲，
    不想行使，仍無解於其刑責。(二)、被告雖於原審及本院前審辯稱：伊當時不知道
    是購買偽造的紙幣，跳蚤市場廣告是寫「賺錢的機會」，伊就匯去一千元，收到
    後才知道是偽鈔云云（見原審卷第二十、二十一、三十七頁；本院前審卷第五十
    六頁），並提出「跳蚤市場周刊」一本為證，被告於本院本審供稱：「我是看第
    一百三十四頁上面中間，我在法庭上以藍筆畫起來的那廣告。上面廣告是短期致
    富的好機會，我用0000000000電話聯絡，然後電話那端留一支電話叫
    我與小劉聯絡，電話號碼我忘記了。」云云（見本院本審卷第三十六頁），惟觀
    諸該「跳蚤市場」周刊內有署名「小劉」之廣告係刊登在第一百三十頁，標題「
    以錢換錢」，內容：「以錢換錢，由小變大，小商人來合作，短時間致富。小劉
    。0000000000號」等語，依其容已暗示以「小錢」換「大錢」，被告
    又係先以電話連絡，豈有不知出一千元後所收受之標的為偽鈔之理。被告於本院
    本審否認係依據上揭「跳蚤市場」周刊第一百三十頁「以錢換錢」之廣告而與「
    小劉」者連絡，然而被告於偵查中已供明其係依據「跳蚤市場」周刊廣告說可以
    短期致富才以電話連絡，如前所述，況被告於本次更審審理時亦坦承其匯款前聯
    絡之電話，與前開周刊第一百三十頁之廣告上刊載之電話號碼相同（見本院本審
    卷第五十頁），則被告應係依據上開「跳蚤市場」周刊第一百三十頁「以錢換錢
    」之廣告而購買收集偽鈔甚明；又上開「跳蚤市場」周刊第一百三十四頁之廣告
    內容為「短期致富的好機會◎您還在為錢煩惱嗎？有一個輕鬆、快速的致富方法
    要給您，日結帳、週領錢，財源廣進」等語，其所謂短期致富之方法可以「日結
    帳、週領錢」，與被告匯錢後取得物件之方式顯有差別，被告於本院本審否認依
    該則「以錢換錢」之廣告連絡「小劉」者，供稱：匯款之電話號碼係先與「劉小
    姐」聯絡之後，再由「劉小姐」提供云云，乃避重就輕之辯詞，不足採信，被告
    此部分辯情節委不足採。(三)、綜上所述，被告所否認與辯解，供非圖卸刑責之詞
    ，不足採信，本件事證已明確，犯行堪以認定。
二、核被告所為，係犯刑法第一百九十六條第一項之意圖供行使收集偽幣紙幣罪，公
    訴人於起訴事實已記載被告收集偽造紙幣之犯行，顯然起訴被告所犯法條，應係
    上開之罪，起訴書所載被告犯同條第二項之罪嫌，顯係誤植，無起訴法條應予變
    更之問題，應予敘明。原審以被告罪證明確，依法論罪科刑，固非無見，惟查：
    本件檢察官公訴意旨依起訴事實之記載，係認被告所犯為刑法第一百九十六條第
    一項之罪，起訴法條誤植同條第二項，無變更起訴法條之必要，原判決變更檢察
    官起訴部分，乃屬贅論，尚有未合；被告於原審供稱：「我當時不知道這是買偽
    造的貨幣．．．還沒收到以前不知道是偽鈔．．．我匯入一千元的時候我不知道
    會收到偽鈔，是收到以後才知道是偽鈔．．．我當初看到跳蚤市場這個廣告不曉
    得是要用真鈔換偽鈔」等語（見原審卷第二十、二十一、三十七、三十九頁）被
    告究竟依據該跳蚤市場周刊那一則廣告之內容而與綽號「小劉」者聯絡？該則廣
    告之內容是否已足以令人認識到交易之標的物為偽鈔？此與認定上訴人是否犯罪
    攸關，原判決並未調查審認，亦有不當。被告上訴意旨否認犯罪，固無可取，惟
    原判決既有上述可議之處，自屬無可維持，應由本院撤銷改判。審酌被告素行不
    良，收集偽鈔之動機在致富，尚未行使偽鈔及犯後之態度等一切情狀，量處其刑
    如主文第二項所示，扣案之偽造新台幣舊版面額一千元紙幣三張、新版面額一千
    元之紙幣一張、新版面額五百元之紙幣八張，不問屬於犯人與否，均應依刑法第
    二百條宣告沒收。
據上論斷，應依刑事訴訟法第三百六十九條第一項前段、第三百六十四條、第二百九
十九條第一項前段，刑法第一百九十六條第一項、第二百條，罰金罰鍰提高標準條例
第一條前段，判決如主文。
本案經檢察官乙○○到庭執行職務。
中      華      民      國      九十二  年      一      月      二十九  日
                                臺灣高等法院臺中分院刑事第七庭
                                      審判長法  官  林  榮  龍
                                            法  官  謝  說  容
                                            法  官  江  錫  麟
右正本證明與原本無異。
如不服本判決應於收受送達後十日內向本院提出上訴書狀，其未敘述上訴之理由者並
得於提起上訴後十日內向本院補提理由書（均須按他造當事人之人數附繕本）。
                                            書記官  陳  振  海
中      華      民      國      九十二  年      一      月      三十    日
附錄論罪科刑法條：
刑法第一百九十六條
行使偽造、變造之通用貨幣、紙幣、銀行券或意圖供行使之用而收集或交付於人者，
處三年以上十年以下有期徒刑，得併科五千元以下罰金。
收受後方知為偽造、變造之通用貨幣、紙幣、銀行券，而仍行使，或意圖供行使之用
而交付於人者，處五百元以下罰金。
第一項之未遂犯罰之。                                                    Ａ


司法院資訊處製作；財團法人民間司法改革基金會備份。
